【裁判字號】    97,訴,476
【裁判日期】    970730
【裁判案由】    家暴殺人未遂
【裁判全文】
臺灣桃園地方法院刑事判決               97年度訴字第476號
公  訴  人  臺灣桃園地方法院檢察署檢察官
被      告  乙○○
                    國民
                    現羈押於臺灣桃園看守所
指定辯護人  本院公設辯護人丁○○
上列被告因家暴殺人未遂案件，經檢察官提起公訴（97年度偵字
第10583 號），本院判決如下：
    主  文
乙○○殺直系血親尊親屬，未遂，累犯，處有期徒刑拾柒年。扣
案打火機壹個、鐵鎚壹只、水果刀壹支、石頭貳塊，均沒收。
    事  實
一、緣乙○○係甲○○之子，彼此間具有家庭暴力防治法第3 條
    第3 款規定之家庭成員關係，乙○○過去曾有分別以瓦片、
    花瓶砸甲○○頭部致傷之行為，並於民國89年2 月4 日，因
    向甲○○要錢未果，復以徒手毆打甲○○，致甲○○受有右
    眼結膜下出血、身體四肢多處挫傷之傷害，經檢察官提起傷
    害犯嫌公訴，甲○○於審判中撤回告訴，經法院判決公訴不
    受理確定。而乙○○前因竊盜案件，經臺灣花蓮地方法院以
    94 年 度花簡字第649 號簡易判決，判處有期徒刑4 月確定
    ；又因竊盜案件，經本院以96年度易緝字第11號判決，判處
    有期徒刑7 月確定，並經本院以96年聲減字第1998號裁定，
    減為有期徒刑3 月又15日確定，上揭2 罪接續執行，甫於民
    國96 年9月19日縮刑期滿執行完畢。竟仍不知悔改，前因向
    其父甲○○借用腳踏車使用未果，而與甲○○發生口角爭執
    ，復於97年4 月29日凌晨2 時30分許，前往桃園縣中壢市○
    ○路259 號甲○○住處，欲將屋內腳踏車牽出使用，見甲○
    ○將腳踏車鎖住無法牽離，因此心生不滿，竟萌生燒燬現供
    甲○○使用住宅，且可殺死甲○○之殺人故意，明知甲○○
    平時均在上址1 樓活動、睡眠，且該址為加強磚造混凝土連
    棟式結構建築物，且明知以汽油點火燃燒甲○○住宅，極易
    延燒至毗連之鄰居且足以燒死屋內之人，竟於同日凌晨3時
    許，持打火機1 個、鐵鎚、水果刀各1 支、裝有汽油之保特
    瓶1 瓶、石頭2 塊等物，再度前往上址，將前開汽油潑灑於
    甲○○住宅前庭之鞋櫃、牆壁及大門各處，再以打火機引燃
    汽油，致火源因而迅速向四周擴大延燒後仍獨立繼續燃燒，
    幸經在上址1 樓客廳就寢之甲○○聽見狗叫聲起身查看，見
    前庭火勢蔓延，大聲呼叫並向警方報案，甲○○之次子丙○
    ○聞聲下樓，衝出至前庭制伏在場觀看火勢之乙○○，並與
    家人合力撲滅火勢，始未燒燬甲○○住宅之整體結構而喪失
    主要效用之程度，甲○○及其家人並因此倖免於難。嗣經據
    報到場處理員警於同日凌晨3 時10分許，當場逮捕乙○○，
    並扣得乙○○持有用以放火及準備殺人之打火機1 個、鐵鎚
    、水果刀各1 支、石頭2 塊等物。
二、案經甲○○訴由桃園縣政府警察局中壢分局報請臺灣桃園地
    方法院檢察署檢察官偵查起訴。
    理  由
一、證據能力之判斷：
  (一)被告以外之人於審判外之陳述，雖不符前四條之規定，而經
    當事人於審判程序同意作為證據，法院審酌該言詞陳述或書
    面陳述作成時之情況，認為適當者，亦得為證據。刑事訴訟
    法第159 條之5 第1 項定有明文。
  (二)被告乙○○及其辯護人對於檢察官所提出，經本院認定犯罪
    事實所引用之證據方法，均未爭執證據能力，並同意作為證
    據，本院審酌其作成時之情況，認為並無不適當之情事，依
    上述規定，均得作為證據。
二、認定事實所憑之證據及理由：
  (一)前開犯罪事實，業經被告乙○○於警詢、偵訊及本院審理時
    均坦承不諱，核與證人即被告之父，本件告訴人甲○○指證
    情節大致相符，並經證人丙○○證述在卷，而被害人甲○○
    係被告乙○○之生父，除據被告於供承在卷外，且有全戶戶
    籍資料查詢結果1 份在卷足憑。此外，復有照片8 幀附卷可
    證，及扣案打火機1 個、鐵鎚、水果刀各1 支、石頭2 塊等
    補強證據為憑，與被告之自白互核，足認被告乙○○前開自
    白與事實相符。
  (二)綜上，本件事證明確，被告乙○○犯行足可認定，應依法論
    科。
三、論罪科刑之依據：
    被告基於殺人及燒燬現供甲○○使用住宅之犯意，將汽油潑
    灑於甲○○住宅前庭之鞋櫃、牆壁及大門各處，再以打火機
    引燃汽油，致火源因而迅速向四周擴大延燒後仍獨立繼續燃
    燒，但未致死亡及燒燬甲○○住宅之整體結構而喪失主要效
    用之程度結果，核其所為，係犯刑法第272 條第2 項、第1
    項之殺直系血親尊親屬未遂罪及刑法第173 條第3 項、第1
    項之放火燒燬現供人使用之住宅未遂罪。查被告與被害人甲
    ○○為父子關係，二人間具有家庭暴力防治法第3 條第3 款
    所定之家庭成員關係，被告所犯為家庭暴力罪。被告以一放
    火未遂行為，同時著手殺直系血親尊親屬未遂之行為，觸犯
    構成要件不相同之罪名，為想像競合犯，應依刑法第五十五
    條規定，從一重之殺直系血親尊親屬未遂罪論處。又被告已
    著手殺直系血親尊親屬及放火燒燬現供人使用之住宅行為之
    實施而未遂，應依同法第25條第2 項之規定，按既遂犯之刑
    減輕之。另被告前有如事實欄所載之罪刑宣告及刑之執行完
    畢情形，有臺灣高等法院被告前案紀錄表1 份在卷足參，其
    受有期徒刑執行完畢後，五年以內故意再犯本案有期徒刑以
    上之罪，為累犯，應依刑法第47條第1 項規定，就死刑及無
    期徒刑以外之法定刑部分，加重其刑，並先加後減之。爰審
    酌被告與被害人甲○○為父子關係，前即有多次傷害甲○○
    之情，甚且經檢察官提起公訴，惟經甲○○撤回告訴而為公
    訴不受理判決確定，有臺灣桃園地方法院檢察署89年度偵字
    第6270號起訴書、本院89年度訴字第849 號判決書在卷可查
    ，被告不能承歡膝下、孝順父親，反多次毆傷父親，又不感
    念父親多次原諒其惡行，反恩將仇報，僅因借用腳踏車之瑣
    事，竟不惜動念殺人、放火，明知以汽油點火燃燒甲○○住
    宅，極易延燒至毗連之鄰居且足以燒死屋內之人，且明知甲
    ○○平時均在該址1 樓活動、就寢，仍以放火燒燬前開住宅
    之手段，遂行其殺害父親之目的，其對父親及家人造成的身
    心傷害難以抹滅，甲○○甚且當庭表示希望判處被告重刑，
    害怕被告日後仍有危害其與現由甲○○扶養之孫女等人之生
    命單全之虞，並要剝奪被告之繼承權等語，被告惡性難容，
    足見一般，惟被告犯後尚能坦承犯行，尚有悔意之犯後態度
    等一切情狀，量處如主文所示之刑，以資懲儆。末查扣案打
    火機1 個，鐵鎚、水果刀各1 支，及石頭2 塊，係被告所有
    ，且持以供其於上述時地放火及殺人所使用或預備之物，據
    被告供明在卷，爰依刑法第38條第1 項第2 款、第3 項規定
    ，應併予宣告均沒收。
據上論斷，應依刑事訴訟法第299 條第1 項前段，刑法第173 條
第1 項、第3 項、第272 條第1 項、第2 項、第55條、第25條第
2 項、第47條第1 項、第38條第1 項第2 款、第3 項，判決如主
文。
本案經檢察官丁俊成到庭執行職務
中    華    民    國    97    年    7    月    30    日
                  刑事第六庭  審判長法  官  錢建榮
                                    法  官  黃翊哲
                                    法  官  宣玉華
以上正本證明與原本無異。
如不服本判決，應於判決送達後10日內向本院提出上訴狀（應附
繕本），其未敘述上訴理由者，應於上訴期間屆滿後20日內補提
理由書狀於本院，上訴於臺灣高等法院。
                                    書記官  楊郁馨
中    華    民    國    97    年    8     月    6     日
附錄本案論罪科刑之法條
中華民國刑法第173 條（放火或失火燒燬現住建築物及交通工具
罪罪）
放火燒燬現供人使用之住宅或現有人所在之建築物、礦坑、火車
、電車或其他供水、陸、空公眾運輸之舟、車、航空機者，處無
期徒刑或7 年以上有期徒刑。
失火燒燬前項之物者，處1年以下有期徒刑、拘役或5百元以下罰
金。
第 1 項之未遂犯罰之。
預備犯第1項之罪者，處1年以下有期徒刑、拘役或3百元以下罰
金。
中華民國刑法第272條（殺直系血親尊親屬罪）
殺直系血親尊親屬者，處死刑或無期徒刑。
前項之未遂犯罰之。
預備犯第 1 項之罪者，處 3 年以下有期徒刑。


司法院資訊處製作；財團法人民間司法改革基金會備份。
